臺灣基隆地方法院民事裁定           100年度司養聲字第42號
聲  請  人  張文忠
聲  請  人  魏于皓
法定代理人  花昭蓉
上列當事人，聲請收養認可事件，本院裁定如下：
    主  文
認可張文忠於民國一百年六月七日收養魏于皓為養子。
聲請程序費用新臺幣壹仟元由聲請人負擔。
    理  由
一、按滿七歲以上之未成年人被收養時，應得其法定代理人之同
    意；收養應以書面為之，並向法院聲請認可。收養有無效、
    得撤銷或違反其他法律規定者，法院應不予認可；法院為未
    成年人被收養之認可時，應依養子女最佳利益為之；收養自
    法院認可裁定確定時，溯及於收養契約成立時發生效力，民
    法1076條之2第2項、1079條、1079條之1、1079條之3本文分
    別定有明文。復按法院認可兒童及少年收養事件，應基於兒
    童及少年之最佳利益，斟酌收養人之人格、經濟能力、家庭
    狀況及以往照顧或監護其他兒童及少年之紀錄決定之。滿七
    歲之兒童及少年被收養時，兒童及少年之意願應受尊重。法
    院認可兒童及少年之收養前，應命主管機關或兒童及少年福
    利機構進行訪視，提出調查報告及建議。收養人或收養事件
    之利害關係人亦得提出相關資料或證據，供法院斟酌。父母
    對於兒童及少年出養之意見不一致，或一方所在不明時，父
    母之一方仍可向法院聲請認可。經法院調查認為收養乃符合
    兒童及少年之最佳利益時，應予認可，兒童及少年福利法第
    14條第1項、第2項、第4項、第7項亦有明文。
二、本件聲請意旨略以：聲請人即收養人張文忠（男，民國○○年
    ○月○○ 日生，身分證統一編號：Ｚ000000000）願收養聲請人
    即被收養人魏于皓（男、民國○○年○○月○ 日生，身分證統一
    編號：Ｚ000000000）為養子，收養人與被收養人於民國（下
    同）100年6月7 日訂立書面收養契約，並經被收養人之法定
    代理人花昭蓉同意，爰依法聲請本院准予認可等語，並提出
    收養子女契約書、收養人及被收養人之戶籍謄本、被收養人
    法定代理人之戶籍謄本、收養調查表、收養同意書、收養人
    體格檢查表、在職證明等件為證。
三、經查收養人與被收養人間確有收養之合意，且經被收養人之
    法定代理人花昭蓉同意，有上開證據足憑，並經收養人、被
    收養人及被收養人之法定代理人於100年11月11 日到院陳明
    收養及出養之意願可據。又本件收養雖未獲被收養人之生父
    魏匡國同意，惟魏匡國已於97年8月19 日出境，迄未返台，
    此有內政部入出國及移民署100年10月19 日移署資處丹字第
    1000163597號函附入出國日期紀錄在卷可稽，且魏匡國自93
    年9月30 日與被收養人之法定代理人花昭蓉離婚後，即對被
    收養人不聞不問，亦未給付任何扶養費用，有本院100 年11
    月11日訊問筆錄附卷可憑，應認有民法第1076條之1第1項第
    1款未盡保護教養義務及同條項第2款事實上不能為意思表示
    之情。
四、本件經本院囑託財團法人中華民國兒童福利聯盟文教基金會
    對收養人、被收養人及被收養人之法定代理人進行訪視，其
    評估與建議略謂：「出養必要性：生母花小姐現年35歲，目
    前代理銷售橄欖油為職，基於予以兒子一個親子角色完整的
    家庭，又其觀察收養人將魏小弟視如己出，並對母子之付出
    與照顧予以肯定，認為收養人為值得託付之對象，是故同意
    出養。單就本案生母部分，基於收出養成立將能確立雙方之
    親子關係並與實際生活相符，確保孩子受妥善照顧之權利，
    故以兒童及少年最佳利益考量，評估本案確有出養成立之必
    要性。收養人現況：收養人張先生現年33歲，予人沈穩之印
    象，目前於與朋友合夥開設之病媒蚊防疫公司工作，工作迄
    今1 年。張先生於工作、經濟狀況尚稱穩定，足有撫養被收
    養人之能力；婚姻部分，張姓夫妻交往多年，實際共同生活
    約1年，今年6月始辦理結婚登記，婚齡約僅2 個月，互動狀
    況尚稱融洽；身心健康部分，張先生有白血球偏高及左上肺
    葉結節之現象，其表示乃因抽菸所致，已減少抽菸量及定期
    回診追蹤；於素行方面，其去年因故被以詐欺罪起訴，判決
    緩刑2年、服勞動役及愛心捐款2-3萬元，目前仍屬保護管束
    期間，無法申請警察刑事紀錄證明，故無法具體評估其過往
    之狀況；在教養態度上能依孩子適性發展，重視生活常規與
    禮儀，通常以說理方式，引導孩子擁有得宜的舉止，觀念及
    技巧尚稱正向；身世告知部分，孩子自小即知收養人與生父
    的不同，然其對於生父不甚了解，故雖無身世告知的困擾，
    但詳細之身世告知以被動待孩子詢問為主，而未來如遇尋親
    之事宜，其表示尊重太太與孩子的意願。試養情形：被收養
    人魏于皓小弟，民國○○年○○月○日生，現年8歲，就讀國小三
    年級。約莫1歲多即與收養人接觸互動至今至少6年，共同生
    活約1 年，收養人張先生尚能清楚描述其之特質、習性等各
    方生活層面，而魏小弟亦認同收養人之照顧與父親的角色，
    觀察其二人互動自然融洽，故評估魏小弟被照顧狀況良好。
    綜合評估：綜上所述，張先生基於予魏小弟一個完整的家庭
    及明確的身分，使其更具家庭之歸屬感，是故提出收養之聲
    請。就張先生婚姻之穩定度、經濟條件、健康及素行狀況等
    視之皆無不適任之處，教養觀念及技巧尚稱正向且魏小弟已
    能區分其與生父之不同，無身世告知的困擾，對於尋親部分
    以尊重太太與孩子意願為主，態度尚屬正向，又明確表達收
    養之意。基於上述，明確之親子關係除能彌補長期以往父親
    角色在其身份上之空缺，亦可給予孩子在家庭中更具歸屬感
    ，故以兒童及少年最佳利益考量，建議在生父亦同意出養前
    提之下，張先生適合收養魏小弟」等語，此有財團法人中華
    民國兒童福利聯盟文教基金會100年9月9 日兒盟北收出養收
    字第調新北市100286號函附收出養事件家庭訪視報告在卷可
    憑。本院參酌前揭訪視報告所述收養人之經濟能力、家庭狀
    況、健康、收養動機，以及目前照顧被收養人之情況，認本
    件收養人張文忠可提供被收養人妥適之成長環境，由其收養
    被收養人為養子女，應符合被收養人最佳之利益。從而，本
    件收養既無法定無效、得撤銷之情事，且有利於被收養人，
    揆諸首開規定，依法應予認可。
五、依非訟事件法第21條第1項前段、第23條、第24條第1項，民
    事訴訟法第85條第1項前段，裁定如主文。
六、如不服本裁定，應於裁定送達後10日內向本院提出抗告狀，
    並繳納抗告費新臺幣1,000元。
中    華    民    國   100    年    11    月    18    日
                  家事法庭司法事務官      黃  勝  麟